【裁判字號】    91,上更(一),356
【裁判日期】    920521
【裁判案由】    違反毒品危害防制條例
【裁判全文】
臺灣高等法院高雄分院刑事判決            九十一年度上更(一)字第三五六號
    上  訴  人
    即  被  告  甲○○
    選任辯護人  錢師風律師
右上訴人因違反毒品危害防制條例等案件，不服臺灣屏東地方法院八十九年度訴字第
一四九號中華民國八十九年九月二十一日第一審判決（起訴案號：臺灣屏東地方法院
檢察署八十七年度偵緝字第二五○號、第八二一號、八十八年度偵字第四五九號），
提起上訴，判決後經最高法院發回更審，本院判決如左：
    主  文
原判決關於連續販賣第一級毒品、連續販賣第二級毒品及其執行刑部分，均撤銷。
甲○○連續販賣第一級毒品，累犯，處有期徒刑拾伍年，褫奪公權拾年，附表一所示
之物均沒收銷燬之；又連續販賣第二級毒品，累犯，處有期徒刑拾貳年，附表二所示
之物均沒收銷燬之、電子磅秤一個沒收、犯罪所得新臺幣肆萬陸仟元沒收，如全部或
一部不能沒收時，以其財產抵償之。應執行有期徒刑貳拾年，褫奪公權拾年，附表一
、二所示之物均沒收銷燬之、電子磅秤一個沒收、犯罪所得新臺幣肆萬陸仟元沒收之
，如全部或一部不能沒收時，以其財產抵償之。
    事  實
一、甲○○（綽號「忠好」）於民國八十二年間，因違反麻醉藥品管理條例案件，經
    法院判處有期徒刑五月確定，於八十二年十二月二十七日易科罰金執行完畢，八
    十三年間又因違反麻醉藥品管理條例案，經本院判決有期徒刑一年，於八十三年
    十一月十九日刑期起算，執畢日期為八十四年十一月十八日，又因違反肅清煙毒
    條例案件，經法院判處有期徒刑四年六月確定，於八十四年十一月十九日接續執
    行，至八十九年四月四日執行完畢，嗣於八十五年十月八日假釋出獄。
二、甲○○猶不思悔改，復基於意圖販賣第一級毒品海洛因營利之概括犯意，於八十
    六年九月初至同月二十四日間某日，在不詳地點向不詳姓名年籍之人，以不詳金
    額購入第一級毒品海洛因一包（淨重三七．一九公克（包裝重○．九八公克），
    純質淨重二八．三三公克），嗣於八十六年九月二十五日凌晨零時二十五分許，
    甲○○駕駛車牌號碼Ｊ八─九二三五號自小客車（該車係許志忠借予甲○○使用
    ）載許志忠至屏東縣萬丹鄉香社村茄苳仔腳十八之二號前，欲找林世雄時，為警
    查獲，並於前開自小客車內查獲該包毒品海洛因（淨重三七．一九公克（包裝重
    ○．九八公克），純質淨重二八．三三公克），甲○○則趁隙逃逸。甲○○仍不
    知警惕，又承前營利之犯意，於八十七年十二月十二日，在屏東縣潮州鎮豪門自
    助餐店前，以十萬元之代價，向綽號「阿益」之人（真實姓名年籍不詳）購入第
    一級毒品海洛因三包（合計淨重三二．○四公克（包裝重二公克），純質淨重一
    七．八五公克），嗣於八十七年十二月十二日晚上十二時許，在屏東市○○街三
    三號四樓之一租住處，為警查獲並扣得該三包毒品海洛因。
三、甲○○另又基於意圖販賣第二級毒品安非他命營利之概括犯意，於八十七年一月
    初至一月十一日間某日，在不詳地點，向姓名年籍不詳之人購入第二級毒品安非
    他命一大包（驗前毛重九四○公克，驗後毛重九三九．九五公克），並將之與其
    所有預備供其販賣安非他命所用之電子磅秤一個寄放於屏東縣潮州鎮○○街四七
    號七樓之二余秋風處，嗣於八十七年一月十二日下午五時三十分許，在余秋風前
    揭住處查獲上開安非他命一大包（驗前毛重九四○公克，驗後毛重九三九．九五
    公克）及電子磅秤一個。嗣又承前販賣第二級毒品安非他命之概括犯意，於八十
    七年六月九日晚上九時許，以鄭金桂所有之0000000000號呼叫器作為
    聯絡工具，在屏東縣東港鎮○○里○○○段六三號，以四萬元之價格，販賣第二
    級毒品安非他命十三包（驗後毛重共四六．二三公克）予莊榮田；又分別於八十
    七年六月二十七日、八十七年七月十七日，以上述呼叫器作為聯絡工具，在屏東
    縣林邊鄉○○村○○路十四號，各以三千元之價格，連續販賣第二級毒品安非他
    命共二次予王東貴施用，而於八十七年六月九日晚上十時二十分許，莊榮田在屏
    東縣東港鎮○○里○○○段六三號，為警（高雄市警察局）查獲，並供出其以四
    萬元之價格向甲○○購買安非他命，且扣有該安非他命十三包（驗後毛重共四六
    ．二三公克）。甲○○再承前販賣安非他命營利之犯意，於八十七年十二月十二
    日，在前述屏東縣潮州鎮豪門自助餐店前，以六萬元之代價，向綽號「阿益」之
    不詳姓名年籍之人購入第二級毒品安非他命二包（驗前毛重共七四．八八公克，
    驗後毛重共七四．八三公克），嗣於八十七年十二月十二日晚上十二時許，在屏
    東市○○街三三號四樓之一租住，為警查獲該毒品安非他命二包（驗前毛重共七
    四．八八公克，驗後毛重共七四．八三公克）。
四、案經屏東縣警察局屏東分局及高雄市政府警察局分別移送臺灣屏東地方法院檢察
    署檢察官偵查起訴。
    理  由
一、訊據上訴人即被告甲○○僅坦承於八十七年十二月十二日，在屏東縣潮州鎮豪門
    自助餐店前，各以十萬元、六萬元之代價，向綽號「阿益」之不詳姓名年籍之人
    購入第一級毒品海洛因三包（毛重共三三．七公克，淨重三二．○四公克）、第
    二級毒品安非他命二包（驗前毛重共七四．八八公克，驗後毛重共七四．八三公
    克）之事實，惟矢口否認有販賣海洛因及安非他命之犯行，辯稱：伊未曾販賣海
    洛因，在車牌號碼Ｊ八─九二三五號自小客車內並未當場查獲任何毒品，該包海
    洛因是事後警察不知從何處拿來的；伊亦未販賣安非他命予莊榮田、王東貴等人
    ，也未曾寄放毒品安非他命或電子磅秤於余秋風之住處，該包九百多公克之安非
    他命係綽號「茂榮」之人所寄放云云。
二、被告販賣第一級毒品海洛因部分：經查
  (一)被告於八十六年九月初至同月二十四日間某日，在不詳地點向不詳姓名年籍之人
    ，以不詳金額購入第一級毒品海洛因一包（淨重三七．一九公克（包裝重○．九
    八公克），純質淨重二八．三三公克）後，於八十六年九月二十五日零時二十五
    分許，將該包海洛因及被告向其兄鄭石寬所借之七十萬元一起放在前述車牌號碼
    Ｊ八─九二三五號自小客車內駕駛座旁手煞車拉桿之位置，嗣為警查獲，被告則
    趁機逃逸之事實，業據證人許志忠於警訊證述明確（見屏警分刑字七六八○號第
    二頁），復經證人即現場查獲之警員王兆振於原審結稱：當時確發現被告與許志
    忠、林世雄三人在二部車旁，我與主管各上前盤查一部車，並逮捕許志忠與林世
    雄時，被告則趁隙逃走，並在該部Ｊ八─九二三五號自小客車之駕駛座旁手煞車
    拉桿旁，查獲現金七十萬元與海洛因一包等語屬實（見原審卷第六九頁反面），
    而被告亦供承其確向證人許志忠借用該部汽車，並在駕駛座旁之手煞車拉桿處放
    置該筆七十萬元現金等語，衡情該車既原係被告所使用，該包毒品於警查獲時又
    與該筆現金放在一起，則當以證人許志忠警訊所稱，該包毒品與現金均為被告所
    有之證詞為可採。證人許志忠嗣於本院前審調查時改稱：海洛因係查獲時在汽車
    旁邊之垃圾桶查到等語（見本院上訴卷第一一三頁），又於本院調查時陳稱：當
    時沒有當場查到海洛因，是到警局後一、二小時才被他們找到的云云（見本院九
    十二年一月九日訊問筆錄），前後證述不一，且互相矛盾，顯係迴護被告之詞，
    不足採信。另警方查扣之該包白粉確為第一級毒品海洛因（淨重三七．一九公克
    （包裝重○．九八公克），純質淨重二八．三三公克），此經法務部調查局鑑定
    明確，有該局00000000號鑑定通知書一紙附卷可稽（見八十六年度偵字
    第七七九○號卷第八頁反面）（被告係意圖販賣而販入詳如後述）。又警方查緝
    毒品，不遺餘力，為眾所周知之事實，衡情被告要無購買海洛因，放置長久，徒
    增被查獲之風險，基此本院認定被告應係於九月初至九月二十四日間某日販入前
    開海洛因無訛。
  (二)被告於前述之八十七年十二月十二日在前述地點向綽號「阿益」不詳姓名年籍之
    人販入第一級毒品海洛因三包（合計淨重三二．○四公克（包裝重二公克），純
    質淨重一七．八五公克），並於同日晚上十二時許，在屏東市○○街三三號四樓
    之一租住處，為警查獲之事實，業經被告於警訊、偵查、原審及本院調查、審理
    中供承無誤，並有扣案之前開毒品海洛因三包在卷可憑，且該扣案之三包白粉經
    法務部調查局鑑定結果，均係海洛因，亦有該局00000000號鑑定通知書
    一紙附卷可參（見八十七年度偵字第八二一○號卷第一三○頁）（被告係意圖販
    賣而販入詳如後述），被告此部分自白核與事實相符，自得採為論科之依據。
三、被告販賣第二級毒品安非他命部分：經查
  (一)警方於八十七年一月十二日下午五時三十分許，在屏東縣潮州鎮○○街四七號七
    樓之二余秋風住處查扣之安非他命一大包（驗前毛重九四○公克，驗後毛重九三
    九．九五公克）及電子磅秤一個，均為被告於查獲當日凌晨一時許至前開查獲地
    點所寄放之事實，已經證人余秋風先後於警訊、偵查及原審訊問時結證明確（見
    高市警刑偵七字第○二六八號警卷第五頁、八十七年度偵字第四四一號卷第五頁
    反面、四十頁、四四頁反面、四五頁、原審卷第一四三頁反面、一四四頁），核
    與在場證人戴楊碧華於警訊及偵查中指稱該包安非他命為余秋風之朋友所寄放，
    並於原審調查中結證，當日僅有被告甲○○一人前往尋訪余秋風等語（見高市警
    刑偵七字第○二六八號警卷第八頁、八十七年度偵字第四四一號卷第八頁及原審
    卷第一六五頁），以及證人陳志忠亦於偵查中指陳該包安非他命與扣案電子磅秤
    均為綽號「忠豪（好）」之被告所寄放等情相符（見八十七年度偵字第四四一號
    卷第四五頁），證人陳志忠及余秋風雖嗣於原審及本院前審提訊與被告當庭對質
    時，均改稱扣案之九百多公克安非他命及電子磅秤均為案發當日與被告一同至余
    秋風上開住處之綽號「茂榮」之人所有，並非被告所交付云云（見原審卷第一五
    二頁、本院上訴卷第六九頁）。惟此顯與證人余秋風、陳志忠前於警訊、偵查及
    原審訊問時明確指述該包毒品為被告所交付之詞相違，且證人余秋風、陳志忠前
    均未曾提及案發當日尚有他人與被告一同前往，而證人戴楊碧華亦明確指稱案發
    當日並無他人與被告一同前往等語；再者，被告嗣後雖亦附和證人余秋風與陳志
    忠之詞，陳稱當日其確於拜訪余秋風時，在余秋風樓下偶遇同村之「茂榮」，並
    與「茂榮」一同上樓至余秋風住處，「茂榮」確有寄放一包東西在余秋風處等語
    （見原審卷第一五二頁反面），然被告於本院前審又供稱：「（問：八十七年一
    月十二日當天你如何去到陳志忠、余秋風住處？）我叫羅濟淵載我去的」「（問
    ：當天幾個人上去？）我一個人上去」「（問：當天他家幾個人在？）有兩個男
    生，我不認識，一個叫茂榮，一個我不認識」「我坐了約一小時，我先走，當時
    他們都還在」云云（見本院上訴卷第一六一、一八九頁），核與證人余秋風所述
    ：「（問：甲○○與茂榮一起去？）是的」「（問：他們二人如何走？）他們一
    起走的」（見本院上訴卷第一九○頁），及證人陳志忠證述：「被告來時是跟茂
    榮一起來」等語（見本院上訴卷第六九頁），對於被告如何到達及離開該處之情
    節，顯有不符，已難信為真實。另互核被告與證人余秋風、陳志忠於原審及本院
    前審之陳述可知：該包九百多公克之安非他命及電子磅秤確非余秋風所有，且該
    包安非他命與電子磅秤確係於被告至余秋風之住處後，始出現在該處，是該包毒
    品既非余秋風所有，則其所述該包毒品為他人於查獲當日所寄放之詞，即為事實
    ，可見其並非意圖卸責而偽稱該包毒品之來源，自難謂其有何誣陷被告之理由。
    而持有或購入大批毒品為法所不容之犯罪行為，且安非他命因警方查緝甚緊，刑
    度非輕，致取得不易，市價昂貴，此為眾所周知之事（衡情被告自不可能販入大
    量安非他命後，放置長久，徒增被查獲之風險，基此，本院認定被告係在八十七
    年一月初至一月十一日間某日所販入），則余秋風既與「茂榮」不熟，甚至連「
    茂榮」之真實姓名、地址都不知道，自不可能有此一與余秋風毫無交情之人平白
    將重達九百多公克（價值昂貴自不在話下）之安非他命寄放於該處之理。又被告
    既與余秋風較熟，然其對於警方追究該包毒品之來源時，余秋風不惟未迴護被告
    ，反而一再向警方及檢察官明確指稱該包毒品為被告所交付等情，是其應非故意
    誣陷被告，否則豈有指證與其較為熟識之被告之理？足見證人余秋風、陳志忠事
    後翻異證詞，顯受被告影響，而為不實之陳述，自應以渠等以前之證述為可採。
    至被告所舉證人羅濟淵於本院前審囑託訊問時陳稱：當晚我與被告至余秋風住處
    ，我在樓下等，被告上樓並未攜帶物品，離開時也是空手云云（見原審卷第一五
    ○頁），因與證人余秋風、陳志忠前開證述不符，且被告既與證人羅濟淵同往該
    處聊天，豈有獨留其於樓下等候長達一小時之理？是證人羅濟淵上開證述亦屬迴
    護被告之詞，不足採信。再扣案之白色晶體一大包（驗前毛重九四○公克，驗後
    毛重九三九．九五公克）確為安非他命無誤，已經原審送請高雄醫學院附設中和
    紀念醫院鑑定屬實，有該院八十九年五月九日出具之編號Ｉ0000000號檢
    驗報告單一紙在卷足參，是該包安非他命確為被告所有一節，應堪認定（被告係
    意圖販賣而販入詳如後述）。
  (二)被告於前開時地，以鄭金桂所有之0000000000號呼叫器作為聯絡工具
    ，連續多次販賣第二級毒品安非他命予莊榮田、王東貴之事實，業經證人王東貴
    於八十七年七月二十二日警訊中、證人莊榮田於八十七年六月十日警訊中指述明
    確，且莊榮田係先因持有毒品行為遭高雄市政府警察局保安警察大隊查獲，再移
    送至高雄市政府警察局，莊榮田在保安大隊及高雄市政府警察局二次偵訊時，均
    一致供認向被告購買安非他命無訛，有該二次警訊筆錄在卷可憑，並經證人即承
    辦警員何幸雄於原審結證屬實（見原審卷第六三頁），又證人鄭金桂於原審調查
    時亦結稱：伊確有交付號碼為0000000000號呼叫器一只予被告，並託
    其代將該號碼註銷等語（見原審卷第一一四頁），核與被告於八十七年十二月十
    六日警訊中供承：伊自八十七年六月二日至同年八月底間有使用鄭金桂所申請之
    0000000000號呼叫器等語相符。另該呼叫器確為鄭金桂所申請，亦有
    中華電信股份有限公司長途及行動通信分公司帳務處於八十九年六月二十日以長
    帳密（八九）字第○三二號函附用戶明細表一紙在卷可佐（見原審卷第一二六、
    一二七頁），足認證人王東貴、莊榮田上開警訊之供證，堪信為真實。證人王東
    貴雖嗣於本院前審翻異改稱：「那是警察叫我說是向被告買的，我沒有向被告買
    過」等語（見本院上訴卷第七十頁），然經本院傳訊證人即製作王東貴警訊筆錄
    之警員何幸雄到庭證稱：「我們聲請搜索票到王東家搜索以後，將他帶回刑警大
    隊，我有問他施用毒品的來源，他說用呼叫器聯絡跟甲○○購買的」「我有先調
    （甲○○）口卡片給王東貴指認，然後再做筆錄」「我們是先知道甲○○有在販
    賣毒品，然後清查他的資料發現他有跟王東貴聯絡，然後才去聲請搜索票，搜索
    王東貴」「是他（王東貴）先承認和呼叫器的人聯絡，我再拿甲○○的口卡給他
    指認，他自己承認是跟甲○○買的」等語甚詳（見本院九十二年三月二十五日訊
    問筆錄），證人王東貴亦不否認有指認甲○○口卡，及與上開呼叫器使用之人聯
    絡等情，足見其事後翻異否認有向被告購買安非他命等語，無非迴護被告之詞，
    不足採信，且證人王東貴確有施用安非他命之惡習，業經臺灣屏東地方法院裁定
    送觀察勒戒後，並經檢察官為不起訴處分確定，此據本院調閱臺灣屏東地方法檢
    察署八十八年度執字第六八一號王東貴毒品案件執行卷屬實，並為證人王東貴所
    不否認，益徵證人王東貴所指向被告購買安非他命等情，顯非故意誣陷之詞。再
    者，若被告未曾以該呼叫器為聯絡工具販賣安非他命予證人王東貴等人，則證人
    王東貴、莊榮田等人豈能知道被告持有該呼叫器，而於警訊中供述被告使用該呼
    叫器與其聯絡之理？另證人莊榮田於八十七年六月九日晚上九時許，以四萬元之
    價格，向綽號「忠好」之男子販入安非他命十三包後，因欲將部分安非他命轉售
    案外人柯采妤時，為警於同日晚上十時二十分許當場查獲之事實，亦經本院九十
    二年度重上更(三)字第二號莊榮田違反毒品危害防制條例案件中審認明確，有該案
    判決書正本一份附卷可參，上開扣案之安非他命十三包，驗後毛重共計四六．二
    三公克，已經高雄醫學院附設中和紀念醫院檢驗明確，有該院八十七年十二月十
    五日編號第Ｂ0000000號檢驗報告單附於該案卷可稽（見該案判決書第五
    頁理由二、(四)），而被告之綽號為「忠好」，亦為其自承在卷（見本院九十二年
    二月二十七日訊問筆錄），足見證人莊榮田所指綽號「忠好」，並以呼叫器00
    00000000號為聯絡工具之人，確為被告無訛。證人王東貴並陳稱與被告
    為同村之人，在十幾歲時就與被告熟識等語（見本院九十二年一月九日訊問筆錄
    ），更無誤認之可能，是證人王東貴、莊榮田於警訊時之供述，當屬真實可採。
    被告空言否認有販賣安非他命予王東貴及莊榮田之犯行，無非事後卸責之詞，不
    足採信。此部分犯行，應堪認定。至被告聲請傳訊證人莊榮田，因業經本院數次
    傳喚均未到庭，並經拘提無著（見高雄市政府警察局前鎮分局九十二年四月十一
    日執行拘提報告書），且此部分事證已明，本院認無再予傳拘之必要，附此敘明
    。
  (三)被告於八十七年十二月十二日在前述屏東縣潮州鎮豪門自助餐店前向綽號「阿益
    」之人販入第二級毒品安非他命二包（驗前毛重共七四．八八公克，驗後毛重共
    七四．八三公克），並於同日晚上十二時許，在屏東市○○街三三號四樓之一租
    住處，為警查獲之事實，業經被告於偵審中供承無誤，並有扣案之前開毒品在卷
    可稽，且該扣案之安非他命經原審送請高雄醫學院附設中和紀念醫院鑑定結果，
    確為安非他命無訛，此有該院於八十九年五月九日出具之編號Ｉ0000000
    號檢驗報告單一紙在卷可憑（見原審卷第一七二頁）。被告雖辯稱該扣案之安非
    他命及前述二、(二)部分之海洛因均係供其自己吸食所用云云，惟查被告於偵查中
    供稱，其每月收入約六、七萬元，除二萬元供給家用外，餘額供己所用（於原審
    審理中則改稱每月收入四、五萬元，要供家用二、三萬元），並稱其每天約需施
    用一．八公克（約半錢）之海洛因及二至三公克之安非他命，並係以十萬元購入
    該次扣案之海洛因，及以六萬元購入該次扣案之安非他命等語（見八十七年度偵
    字第八二一○號卷第九、十頁及原審卷第四七頁反面），是依被告所述計算，該
    次扣案之海洛因約僅夠供被告施用十八日，安非他命則僅夠供被告施用約三十日
    ，換言之，被告一個月吸毒之花費顯逾十六萬元，遠超過其收入所能之負擔，則
    其前述二、(一)(二)及三、(一)(三)所販入之海洛因、安非他命即不可能僅為供自己吸食
    所用，而無賣出圖利之情，灼然至明。故被告係意圖營利販賣而販入上開海洛因
    及安非他命，已甚明確，再者，扣案之電子磅秤確為被告所有，亦經證人陳志忠
    於偵查中供明，該電子磅秤顯然係預留用以分裝不同重量之安非他命以供販售他
    人之用，益足證明被告有營利販賣之意圖。
四、查安非他命屬中樞神經興奮劑，具有輕微之成癮性，業經行政院衛生署於七十九
    年十月九日以衛署藥字第九○四一四二號公告列入麻醉藥品管理條例（已於八十
    八年六月二日修正公布為管制藥品管理條例）第二條第四款所定「化學合成麻醉
    藥品」管理，並禁止非法販賣。又海洛因及安非他命分別為八十七年五月二十日
修正公布之毒品危害防制條例第二條第二項第一款、第二款所定之第一級毒品及
    第二級毒品。而所謂販賣行為，並不以販入之後復行賣出為要件，祇要以營利為
    目的，將毒品購入或賣出，有一於此，其犯罪即為完成（最高法院二十五年非字
    第一二三號、六十七年台上字第二五○○號判例意旨參照）。是核被告甲○○事
    實二部分所為，係犯毒品危害防制條例第四條第一項之販賣第一級毒品罪，雖其
    部分販賣第一級毒品海洛因之行為係在毒品危害防制條例八十七年五月二十日施
    行前，然其連續販賣海洛因之犯行持續至八十七年十二月十二日，已如前述，應
    依連續犯之規定論以一個販賣第一級毒品罪。公訴人認八十六年九月二十五日、
    八十七年十二月十二日為警查獲海洛因部分，係犯意圖販賣而持有第一級毒品罪
    （犯罪事實欄記載意圖販賣而持有，但未引用意圖販賣而持有之法條），尚有未
    洽，惟因與本院所認定社會基本事實相同，爰由本院依職權變更起訴法條，且無
    庸為新舊法之比較，併此說明。另核被告事實三部分所為，係犯毒品危害防制條
    例第四條第二項之販賣第二級毒品罪。雖其部分販賣第二級毒品安非他命之行為
    係在毒品危害防制條例八十七年五月二十日施行前，應依麻醉藥品管理條例處斷
    ，但其連續販賣安非他命之犯行持續至八十七年十二月十二日毒品危害防制條例
    施行後，故僅論以一連續販賣第二級毒品罪。公訴人認八十七年一月十二日、十
    二月十二日為警查獲安非他命部分，係販賣而持有第二級毒品罪（犯罪事實欄記
    載意圖販賣而持有，但未引用意圖販賣而持有之法條），亦有未洽，惟其起訴之
    基本社會事實相同，本院亦得予以審理，並依法變更起訴法條。被告先後多次販
    賣第一級毒品、第二級毒品之犯行，均係時間緊接，反覆為之，所犯又各係犯罪
    構成要件相同之罪名，顯均係基於概括之犯意，均應依連續犯之規定論以一罪。
    被告於八十六年九月初至同月二十四日間某日、八十七年十二月十二日，所販入
    之海洛因，及於八十七年一月初至一月十一日間某日、八十七年十二月十二日所
    販入之安非他命，雖均尚未販出，惟被告既係營利為意圖，一經販入，其販賣行
    為即應以既遂論。被告販賣安非他命予王東貴、莊榮田等人前非法持有之行為，
    已為事後販賣之高度行為所吸收，不另論其非法持有罪。再被告於八十二年間，
    因違反麻醉藥品管理條例案件，經法院判處有期徒刑五月確定，於八十二年十二
    月二十七日易科罰金執行完畢，有臺灣高等法院被告全國前案紀錄表在卷可考，
    其受有期徒刑執行完畢後，五年以內再犯有期徒刑以上之本案各罪，均為累犯，
    除死刑、無期徒刑不得加重外，其餘刑度應依法加重其刑；另所犯前述連續犯之
    行為，除死刑、無期徒刑不得加重外，餘均應依刑法第五十六條之規定遞加重其
    刑。被告所犯上開二罪，犯意各別，行為互殊，且犯罪構成要件不同，應予分論
    併罰。另被告意圖營利販入第一級毒品海洛因部分，既尚未賣出，戕害他人之身
    心應非重大，惟念其對重典之認識不夠深切，且販入毒品海洛因之數量合計僅六
    九．二三公克，與大量販賣毒品者不同，誠屬法重情輕，倘對其販入海洛因之犯
    行科以法定最輕刑之無期徒刑，猶嫌過重，衡酌其情尚非無可憫恕之處，爰依刑
    法第五十九條規定減輕其刑。
五、原審為被告論罪科刑之判決，固非無見，惟查：數罪併罰應分別宣告其罪之刑
    ，然後依法定標準定其應執行之刑，刑法第五十一條定有明文。所謂其罪之刑，
    包括主刑、從刑而言，固無論主刑、從刑，均須依其所犯之罪分別宣告後，再據
    以定其應執行之刑方為相當，最高法院五十三年台上字第一三八二號著有判例，
    原審就扣案毒品之沒收銷燬，未分別於各罪項下宣告，再定執行刑，而就毒品之
    沒收銷燬另為列項宣告，顯有違誤。被告並未涉有販賣第一級毒品海洛因予許
    志忠五次之犯行（詳如後述），原審認被告亦有此部分犯罪，且與前開販賣第一
    級毒品海洛因之犯行有連續犯之關係，亦有未當。被告上訴意旨否認有販賣第一
    、二級毒品之犯罪，指摘原判決不當，固無足取，惟原判決既有上開可議之處，
    自應由本院予以撤銷改判。審酌被告前有多項犯罪前科，素行不佳，且犯本案各
    罪尚在假釋期間，有臺灣高等法院被告全國前案紀錄表在卷可考，顯無悔意，又
    其意圖營利而從事販毒之行為，對社會造成危害之情節非輕，及其犯罪後否認犯
    行之態度等一切情狀，爰各量處如主文所示之刑並定其應執行之刑，且依其販賣
    海洛因犯罪之性質，本院認有褫奪公權之必要，併宣告如主文第二項所示褫奪公
    權之期間。被告二次販賣第二級毒品安非他命予王東貴之所得為六千元（每次三
    千元），另販賣第二級毒品安非他命予莊榮田之所得為四萬元，已如前述，應依
    毒品危害防制條例第十九條第一項之規定，併宣告沒收，如全部或一部不能沒收
    時，以其財產抵償之。又扣案如附表一、二所示之物均為毒品危害防制條例所定
    之毒品，應依同法第十八條第一項之規定沒收並銷燬之。另扣案之電子磅秤一個
    為被告所有，並為被告預備用以販賣第二級毒品所用之物，應依刑法第三十八條
    第一項第二款沒收之。至於八十七年六月九日所查獲莊榮田所持有之安非他命十
    三包，固屬於第二級毒品，惟其既已出售予莊榮田，而莊榮田亦因此而涉有違反
    毒品危害防制條例之罪嫌，則該扣案之毒品自足為其涉犯案件之證物，爰不併於
    本案中宣告沒收銷燬，併此說明。又扣案於八十七年十二月十二日所查獲之香煙
    二支，公訴意旨認亦滲有海洛因，惟經原審將該二支香煙送請高雄醫學院附設中
    和紀念醫院鑑定結果，認未有海洛因之反應，此有該院於八十九年五月九日所出
    具之編號Ｉ0000000號檢驗報告單一紙在卷足稽（見原審卷第一七三頁）
    ，另扣案已吸食過之菸蒂，雖驗有海洛因反應，惟係被告施用毒品所用，已據其
    供明在卷，與販賣第一級毒品無涉，爰不對該二支香煙、煙蒂為沒收之諭知。再
    者，扣案之現金七十萬元係被告向其兄鄭石寬所借貸之款項，已經被告陳明，並
    經證人鄭石寬及林俊輝到庭結證明確，且無證據足認該筆款項為被告販毒所得，
    或預備販入毒品所用之物，爰不併為沒收之諭知，併予敘明。
六、公訴意旨另以：被告自八十六年三月間起，至八十六年九月二十四日下午三時許
    止（起訴書誤載為二十五日），在屏東縣林邊鄉○○村○○路四巷十四之二號住
    處及屏東縣新園鄉烏龍村某統一超商旁等地，以每次五千元之價格，連續販賣第
    一級毒品海洛因共五次予許志忠施用；又於八十六年八月三日下午七時許、八十
    六年八月二十八日下午七時許，在屏東縣新園鄉鹽埔村某撞球場內，各以六萬元
    之價格，連續販賣第一級毒品海洛因二次予邱桂英施用，嗣於八十六年九月二日
    下午三時許，查獲邱桂英持有第一級毒品海洛因毛重十四公克（淨重十一．○六
    公克），因認此部分被告亦有連續販賣第一級毒品海洛因之犯行云云。惟訊之被
    告堅詞否認有此部分犯行，辯稱：伊未販賣海洛因予許志忠，亦不認識邱桂英，
    並未販賣海洛因給她等語。經查：
  (一)按犯罪事實應依證據認定之，無證據不得推定其犯罪事實，刑事訴訟法第一百五
    十四條定有明文。再者，認定不利於被告之事實，須依積極證據，茍積極證據不
    足為被告不利事實之認定時，即應為有利於被告之認定，更不必有何有利之證據
    （最高法院三十年上字第八一六號判例意旨參照）。
  (二)證人許志忠固於警訊、偵查中供述其有向被告購買海洛因五次之情，但其於原審
    審理時並未到庭，而於本院前審調查時則供稱其施用之海洛因係「在林園向一位
    朋友叫何風買的」，「我當時氣他（指被告）向我借車，發生事情害我被抓，才
    如此說（向被告買過海洛因）的」等語（見本院上訴卷第一一四頁），前後供述
    顯不一致，又無任何積極證據足認證人許志忠上開警、偵訊所述自八十六年三月
    間至同年九月二十四日，各以五千元之價格，向被告購買海洛因五次等情，核與
    事實相符，自難僅憑其個人片面之詞，遽為被告有此部分犯行之認定。
  (三)證人邱桂英自八十六年十月七日第一次偵訊中即對檢察官表示未曾向被告購買毒
    品，而其亦不認識被告，警訊筆錄所載不實等語（見八十六年度偵字第七三二二
    號卷第三十頁），另於原審調查時亦堅稱其「不認識（被告）」，「（毒品）係
    在高雄向『阿深』的人購買的」等語（見原審卷第一一三頁反面），是證人邱桂
    英之先後指述不一，即非無瑕疵，亦難遽予採信。且被告自八十九年一月二十一
    日偵查中起（見八十八年度偵字第四五九號卷第十八頁），迄於本院審理中均供
    稱不認識邱桂英，核與證人邱桂英於偵審中之供述相符；再觀諸被告於偵查及歷
    次審理中，對於其他證人鄭金桂、王東貴、余秋風及許志忠等人均坦承相識，唯
    獨對邱桂英始終堅稱不認識，而證人邱桂英於原審調查時提訊前，均在台東監獄
    東成分監執行中，有原審向該分監借提受刑人函一紙在卷可參（見原審卷第一○
    六頁），應不可能與被告有串證之機會，是被告所辯與邱桂英互不相識云云，尚
    難認有何不實之處。此外除證人邱桂英前述於警訊之指述外，復查無其他證據足
    認被告與邱桂英相識，或被告曾有販賣上述扣案毒品予邱桂英之事實，即難逕以
    證人邱桂英於警訊中所為有瑕疵之指述，作為認定被告犯罪之唯一證據。
  (四)綜上所述，並無確切積極之證據足資證明被告有上開販賣第一級毒品海洛因予證
    人許志忠、邱桂英之犯行，此部分被告犯罪顯不能證明，本應為無罪之諭知，惟
    因公訴意旨認被告此部分之犯行，與前開起訴論罪部分有連續犯之裁判上一罪關
    係，爰不另為無罪之諭知，而所查扣邱桂英持有之第一級毒品海洛因即與本案無
    涉，亦不併為沒收之諭知，併予說明。
七、被告另犯有轉讓禁藥及違反槍砲彈藥刀械管制條例部分，業經最高法院駁回被告
    上訴而確定，茲不贅述。
據上論結，應依刑事訴訟法第三百六十九條第一項前段、第三百六十四條、第二百九
十九條第一項前段、第三百條，毒品危害防制條例第四條第一項、第二項、第十八條
第一項、第十九條第一項，刑法第十一條、第五十六條、第四十七條、第五十九條、
第三十七條第二項、第五十一條第五款、第三十八條第一項第二款，判決如主文。
本案經檢察官朱文彬到庭執行職務。
中    華    民    國      九十二      年      五      月     二十一   日
                              臺灣高等法院高雄分院刑事第八庭
                                  審判長法官  郭雅美
                                        法官  江泰章
                                        法官  裕斗
右正本證明與原本無異。
如不服本判決應於收受本判決後十日內向本院提出上訴書狀，其未述上訴理由者，
並得於提起上訴後十日內向本院補提理由書狀（均須按他造當事人之人數附繕本)「
切勿逕送上級法院」。
                                      書記官  吳福連
中    華    民    國      九十二      年      五      月     二十一   日
附錄本判決論罪之法條：
毒品危害防制條例第四條第一項、第二項：
製造、運輸、販賣第一級毒品者，處死刑或無期徒刑；處無期徒刑者，得併科新臺幣
一千萬元以下罰金。
製造、運輸、販賣第二級毒品者，處無期徒刑或七年以上有期徒刑，得併科新臺幣七
百萬元以下罰金。
附表一：
海洛因一包（淨重三七．一九公克（包裝重○．九八公克），純質淨重二八．三三公
克）、海洛因三包（合計淨重三二．○四公克（包裝重二公克），純質淨重一七．八
五公克）
附表二：
安非他命一大包（驗前毛重九四○公克，驗後毛重九三九．九五公克）、安非他命二
包（驗前毛重共七四．八八公克，驗後毛重共七四．八三公克）


司法院資訊處製作；財團法人民間司法改革基金會備份。
